【裁判字號】    95,抗,1076
【裁判日期】    950831
【裁判案由】    假扣押
【裁判全文】
臺灣高等法院民事裁定
抗  告  人  遠東國際商業銀行股份有限公司
法定代理人  丙○○
代  理  人  甲○○
上列抗告人因與相對人乙○○間假扣押事件，對於中華民國95
年6月12日臺灣板橋地方法院95年度裁全字第6504號裁定提起抗
告，本院裁定如下：
    主  文
抗告駁回。
抗告訴訟費用由抗告人負擔。
    理  由
一、抗告人於原法院聲請意旨略以：相對人於民國 (下同)94年6
    月27日向伊借款新臺幣 (下同)310,000元，約定借款到期日
    為97年6 月30日，每月並按約定利率繳納利息。詎相對人竟
    未依約償還本金及利息，頃聞相對人正紛紛脫產，恐日後有
    不能執行或甚難執行之虞，伊願供擔保代假扣押請求原因之
    釋明，爰准許伊以現金供擔保後得對於相對人所有財產在22
    0,000元範圍內予以假扣押等語。
二、原法院以：抗告人就其所主張之假扣押原因，並未提出任何
    可使法院信其主張為真實之證據，即未盡釋明之義務，不符
    假扣押之要件，其假扣押之聲請不應准許等語，裁定駁回抗
    告人假扣押之聲請。
三、本件抗告意旨略以：相對人對伊所借之款項為無擔保債權，
    若待日後取得確定證明再實施強制執行，相對人將有脫產之
    虞，為求保全將來執行起見，伊願供擔保以代假扣押請求原
    因之釋明，理應為法之所許。且就釋明部分，原法院未命伊
    補提相關證據，即駁回伊之聲請，亦有未當云云。
四、按債權人就金錢請求或得易為金錢請求之請求，欲保全強制
    執行者，得聲請假扣押；假扣押非有日後不能強制執行或甚
    難執行之虞者，不得為之；請求及假扣押之原因應釋明之；
    前項釋明如有不足，而債權人陳明願供擔保或法院認為適當
    者，法院得定相當之擔保，命供擔保後為假扣押，民事訴訟
    法第522條第1 項、第523條第1項、第526條第1項、第2項分
    別定有明文。又釋明事實上之主張者，得用可使法院信其主
    張為真實之一切證據。但依證據之性質不能即時調查者，不
    在此限，民事訴訟法第284條亦定有明文 。是假扣押制度係
    為保全強制執行而設，故凡假扣押之聲請，必須有將來不能
    執行或執行困難之虞，始得為之。所謂不能強制執行，如債
    務人浪費財產，增加負擔，或就其財產為不利益之處分，將
    成為無資力之情形等是；所謂恐難執行，如債務人將移住遠
    方或逃匿是也 (最高法院19年抗字第232號判例意旨參照)。
    又92年2月7日修正前之民事訴訟法第526條第1項 、第2項原
    規定：「請求及假扣押之原因，應釋明之。債權人雖未為前
    項釋明，如就債務人所應受之損害已供法院所定之擔保者，
    得命為假扣押」，故債權人完全未釋明假扣押之原因，而就
    債務人所應受之損害已供法院所定之擔保者，依當時法律及
    最高法院27年抗字第521號、61年台抗589號判例意旨，固仍
    得命准為假扣押，然修正後之民事訴訟法第526條第2項既規
    定：「前項釋明如有不足，而債權人陳明願供擔保或法院認
    為適當者，法院得定相當之擔保，命供擔保後為假扣押」，
    其修正理由為：「依原第2項規定 ，債權人得供擔保以代釋
    明，惟債權人聲請假扣押，應使法院信其請求及假扣押之原
    因大致為正當，故仍應盡其釋明責任。然其釋明如有不足，
    為補強計，於債權人陳明就債務人可能遭受之損害願供擔保
    並足以補釋明之不足，或於法院認以供擔保可補釋明之不足
    並為適當時，法院均可斟酌情形定相當之擔保，命債權人供
    擔保後為假扣押，爰修正第2項」 ，可知債權人應先就假扣
    押之原因，盡其釋明之責，必待釋明仍有不足者，始得以供
    擔保補釋明之欠缺，倘債權人未為任何釋明，縱其陳明願供
    擔保，仍不得認該擔保已補釋明之完全欠缺，其假扣押之聲
    請自不應准許 (最高法院94年度台抗字第1182號裁定意旨可
    參)。
五、查本件抗告人對相對人之財產聲請為假扣押，固已提出貸款
    契約書影本釋明其對於相對人有金錢請求之原因，惟就相對
    人究有何浪費財產、增加負擔或將財產為不利益處分以脫產
    ，致達於無資力狀態等不能強制執行之情事，或有將移住遠
    方或逃匿等甚難執行之虞等情事，並未提出任何可使本院得
    薄弱之心證，信其大概如是之一切證據，嗣經本院於95年8
    月23日行調查程序詢問抗告人之代理人本件有何不能強制執
    行或甚難執行之虞之假扣押原因時，抗告人之代理人當庭仍
    表示：「無法舉證，只是單純怕債務人 (指相對人) 有脫產
    之虞」 (見本院卷第24頁之調查程序筆錄) ，則抗告人所稱
    頃聞相對人正紛紛脫產，恐日後有不能強制執行之虞一節，
    顯未就假扣押之原因提出可使法院信其主張大概為真之證據
    ，難謂其已盡釋明之義務。依上開說明，縱令抗告人有願供
    擔保以代釋明之表示，仍應駁回其假扣押之聲請。原法院裁
    定駁回抗告人之聲請，核無違誤。抗告意旨指摘原裁定不當
    ，求予廢棄，為無理由，應予駁回。
六、據上論結，本件抗告為無理由，爰裁定如主文。
中    華    民    國    95    年    8     月    31    日
                    民事第15庭
                        審判長法  官 黃騰耀
                              法  官 李媛媛
                              法  官 許文章
正本係照原本作成。
不得抗告。
中    華    民    國    95    年    9     月    1     日
                              書記官 陳明俐


司法院資訊處製作；財團法人民間司法改革基金會備份。
